【裁判字號】    97,易,217
【裁判日期】    971211
【裁判案由】    竊盜
【裁判全文】
臺灣宜蘭地方法院刑事判決               97年度易字第217號
公  訴  人  臺灣宜蘭地方法院檢察署檢察官
被      告  戊○○
            甲○○
                    （另案於臺灣宜蘭監獄執行中）
上列被告等因竊盜案件，經檢察官提起公訴（97年度偵字第354
號），本院判決如下：
    主  文
戊○○竊盜，處有期徒刑肆月，如易科罰金，以新臺幣壹仟元折
算壹日。
甲○○無罪。
    事  實
一、戊○○基於意圖為自己不法所有之犯意，於民國96年（起訴
    書原載為97年，業經公訴人當庭更正如上）11月9日前不久
    之某日許，在宜蘭縣礁溪鄉○○村○○路2巷60號龍潭水井
    福德正神廟內，徒手竊取該廟大、小型蠟燭臺各1對、青銅
    製香爐1個、黃銅製淨香爐1個、黃銅製花瓶1對及銅製茶杯
    17個等物。得手後，戊○○於96年11月9日上午7時30分許，
    將上開物品變賣給位於宜蘭縣員山鄉○○○路49巷40號經營
    廢棄物回收業之興錩企業社，並收取現金。嗣經興錩企業社
    負責登記交貨人資料之丁○○發覺可疑而報警查悉上情。
二、案經宜蘭縣政府警察局宜蘭分局報告臺灣宜蘭地方法院檢察
    署檢察官偵查起訴。
    理  由
甲、程序方面：
一、按被告以外之人於審判外之言詞或書面陳述，除法律有規定
    者外，不得作為證據，刑事訴訟法第159條第1項定有明文。
    查證人丁○○於警詢中之陳述，係屬於被告以外之人於審判
    外之陳述，被告2人並已否認上開陳述之證據能力，復無刑
    事訴訟法第159條之2至第159條之5例外得為證據之情形，故
    依上開法條規定，證人丁○○於警詢中之陳述，無證據能力
    。
二、按被告以外之人於審判外之陳述，雖不符前4條之規定，而
    經當事人於審判程序同意作為證據，法院審酌該言詞陳述或
    書面陳述作成時之情況，認為適當者，亦得為證據，刑事訴
    訟法第159條之5第1項定有明文。本件除證人丁○○之警詢
    證述外，以下所引被告2人以外之人於審判外之書面或言詞
    陳述，被告2人於審判程序均同意作為證據，本院審酌上開
    書面及言詞陳述作成時之情況，認適宜作為證據使用，均有
    證據能力，合先敘明。
乙、實體認定：
壹、有罪部分：
一、訊據被告戊○○固供承有於96年11月9日早上7時30分許，騎
    駛甲○○母親所有之HZR-707號重型機車到宜蘭縣員山鄉○○○路49巷40號興錩企業社，跟丙○○取收現金乙節不諱，
    且對於宜蘭縣礁溪鄉○○村○○路2巷60號龍潭水井福德正
    神廟於96年11月9日前不久之某時許，有失竊該廟大、小型
    蠟燭臺各1對、青銅製香爐1個、黃銅製淨香爐1個、黃銅製
    花瓶1對及銅製茶杯17個等物（下稱系爭物品），嗣警察於
    宜蘭縣員山鄉○○○路49巷40號興錩企業社尋獲上開物品等
    節亦不表爭執，惟矢口否認有竊盜犯行，辯稱：伊是因為甲○○說興錩企業社之老闆丙○○欠他錢，拜託伊去拿錢，伊
    才去拿錢的，當時甲○○在家裡睡覺，伊沒有偷竊系爭物品
    ，也沒有拿系爭物品去賣云云。惟查：
  (一)系爭物品係於96年11月9日前不久之某日許，在宜蘭縣礁溪
    鄉○○村○○路2巷60號龍潭水井福德正神廟內遭竊一事，
    業據證人即龍潭水井福德正神廟管理人乙○○於警詢及本院
    審理時結證屬實，並有贓物照片8張及贓物認領保管單1紙附
    卷可稽，堪信為真實。又證人即負責登記興錩企業社收受物
    品資料之丁○○於偵、審中證稱：伊於96年11月9日發現2包
    東西，就叫警察，警察離去後戊○○就來，伊就問戊○○東
    西是否為他的。錢是伊父親丙○○給戊○○的（見偵卷第10
    、11頁）；系爭東西是在96年11月9日上午7時30分許，伊開
    啟興錩舊貨業的大門要開車載小孩去上學，大門打不開，才
    發現是這2包東西擋到門，就報警處理，因為伊看東西都是
    新新的，都是廟裡用的東西，有酒杯、燈檯、香爐。然後警
    察就來了，警察認為東西先放在這裡，之後那個人會再來，
    等到那個人來時，伊再報警。後來，伊當天早上第1次在路
    上遇到戊○○，戊○○說不是他的，第二次戊○○來興錩舊
    貨業時，伊問東西是不是戊○○的，戊○○點頭，伊認為是
    默認，伊並跟戊○○說如果這個東西是他的，要登記，所以
    伊有登記資料並報警，警方就把東西拿回派出所，如果不是
    戊○○的東西，為什麼戊○○要拿錢。是伊父親丙○○秤重
    並給錢，因為丙○○不認識字，所以由伊登記。伊有聽到伊
    父親丙○○跟戊○○有交談，但是伊沒有聽到他們的交談內
    容（見本院卷第59、60、61、62、63、62頁）等語在卷；另
    證人即經營興錩企業社之丙○○於偵、審時亦證稱：戊○○
    曾拿東西過來變賣過（見偵卷20頁）；96年11月9日戊○○
    有拿系爭東西（青銅）來賣，伊叫伊兒子丁○○登記，後來
    伊有拿變賣的錢給戊○○。伊看到系爭東西時，系爭東西已
    經放在磅秤上，而伊會拿錢給戊○○，是因為戊○○說磅秤
    上的青銅4千元，伊出來就有看到磅秤上的青銅，戊○○說
    青銅是他的，要拿賣東西的錢，所以伊就拿錢給戊○○（見
    本院卷第100、101、103、106、107頁）等語在卷；復有於
    收受物品、舊貨、五金廢料或廢棄物登記表1紙附卷可佐（
    見警卷第12頁）。依此可知，被告戊○○於96年11月9日上
    午，確實有向證人表示系爭物品是伊所有，繼而收取變賣系
    爭物品之現款無訛。再參以被告戊○○迭於本院審理時供承
    ：伊於96年11月9日上午向丙○○收取現款後，並沒有交給
    甲○○乙節明確（見本院卷第68頁）。則系爭物品既經被告
    戊○○表示係伊所有之物，致證人丁○○於收受物品、舊貨
    、五金廢料或廢棄物登記表上，登載交貨人係「戊○○」，
    被告戊○○並向證人丙○○收取變賣之現款，且事後又未交
    給甲○○，因此，系爭物品顯然係被告戊○○於96年11月9
    日前不久之某日許，在宜蘭縣礁溪鄉○○村○○路2巷60號
    龍潭水井福德正神廟內，徒手竊盜後，於96年11月9日上午7
    時30分許，拿至興錩企業社變賣並取款，以供己花用一事，
    堪以認定。被告戊○○辯稱：伊沒有偷竊系爭物品，也沒有
    拿系爭物品去賣云云，尚不足採。
  (二)被告戊○○另雖辯稱：伊是因為甲○○說興錩企業社之老闆
    丙○○欠他錢，拜託伊去拿錢，伊才去拿錢的，當時甲○○
    在家裡睡覺云云。惟查，被告戊○○此部分辯解，除與證人
    丙○○及丁○○前揭證述內容不符外，復經證人即同案被告
    甲○○否認在案（見本院卷第71、72頁），且證人丙○○於
    本院審理中亦證稱：伊沒有欠甲○○錢；戊○○於偵訊中所
    述甲○○跟伊很好，伊私下會拿錢給甲○○一事不實在等語
    明確（見本院卷第106頁）。況倘若被告戊○○確實係代甲○○向證人丙○○索取丙○○積欠甲○○的錢，則被告戊○○既不爭執證人甲○○於案發當天稍後有至伊住處，與伊見
    面（見本院卷第71、72頁），衡諸常情，被告戊○○於與甲○○碰面之時，理當將收取之欠款交還予甲○○，又豈有如
    伊於本院審理時所述，未將之交給甲○○之理（見本院卷第
    68頁）？如此顯與事理有悖。從而，被告戊○○前揭所辯，
    要難足取。
  (三)綜上所查，本件事證明確，被告戊○○之竊盜犯行，足以認
    定，應依法論科。
二、核被告戊○○所為，係犯刑法第320條第1項之竊盜罪。爰審
    酌被告年輕力壯，不思努力工作賺取正當酬勞，竟貪圖不法
    利益，意圖行竊以獲取財物，毫無他人所有物之概念，並衡
    其犯罪之動機、目的、手段、所生危害，暨犯後否認犯行，
    ，復迄未賠償被害人損失，與之達成和解，毫無悔意等一切
    情狀，量處如主文所示之刑，並諭知易科罰金之折算標準，
    以資儆懲。
貳、無罪部分：
一、公訴意旨略以：被告甲○○與同案被告戊○○共同基於意圖
    為自己不法所有之犯意聯絡，於97年11月9日凌晨某時，在
    宜蘭縣礁溪鄉○○村○○路2巷60號龍潭水井福德正神廟內
    ，徒手竊取系爭物品。因認被告甲○○涉犯刑法第320條第1
    項之竊盜罪嫌。
二、公訴人認為被告甲○○涉犯刑法第320條第1項之竊盜罪嫌，
    無非係以：(1)證人即共同被告戊○○證稱：伊所騎之機車是
    甲○○上午7點騎來，要伊去丙○○處拿錢的；系爭物品不
    是伊拿的，是甲○○拿去給丁○○，伊再去向丙○○拿錢；
    (2)證人丙○○於偵查中證稱：伊有問過戊○○為何有系爭物
    品，戊○○說是甲○○要他拿來的；(3)證人丁○○於偵查中
    證稱：96年11月6日甲○○有來販賣青銅，因為要登證，甲○○就說不賣了；(4)被告甲○○供稱：戊○○所騎之機車是
    伊母親的；(5)指證相片2張、贓物認領保管單1紙、收受物品
    、舊貨、五金廢或廢棄物登記表1紙及查物品照片8幀等，為
    其主要依據。
三、按犯罪事實，應依證據認定之，無證據不得認定犯罪事實；
    又不能證明被告犯罪者，應諭知無罪之判決，刑事訴訟法第
    154條第2項、第301零1條第1項分別定有明文。次按所謂認
    定犯罪事實之證據，係指足以認定被告確有犯罪行為之積極
    證據而言，該項證據自須適合於被告犯罪事實之認定，始得
    採為斷罪之資料；又事實之認定，應憑證據，如未能發現相
    當確實證據，或證據不足以證明，自不能以推測或擬制之方
    法，以為裁判之基礎；而認定犯罪事實所憑之證據，無論係
    直接證據或間接證據，其為訴訟上之證明，須於通常一般之
    人均不致有所懷疑，而得確信其為真實之程度者，始得據為
    有罪之認定，倘其證明尚未達到此一程度，而有合理之懷疑
    存在，復無其他調查途徑可尋，法院即應為無罪之判決，最
    高法院29年上字第3105號、40年臺上字第86號及76年度上字
    第4986號判例可資參照。
四、訊據被告甲○○固供承戊○○騎駛之HZR-707號機車係伊母
    親所有之重型機車乙節不諱，惟堅決否認有竊盜犯行，辯稱
    ：伊沒有竊盜，也沒有叫戊○○去興錩企業社，跟丙○○取
    收現金等語。經查：
  (一)證人即同案被告戊○○於警、偵訊中雖均證稱：系爭東西係
    被告甲○○運去販賣，要伊去向興錩舊貨業拿錢。當時是甲○○騎車號HZR-707號重型機車於96年11月9日上午7時至伊
    家載伊的等節（見警卷第2頁），而證人丙○○於偵查中亦
    證稱：戊○○拿系爭東西來賣時，伊有問戊○○為何有東西
    ，戊○○才說是甲○○要他拿的等語（見偵卷第20頁），然
    證人戊○○嗣於本院審理時改口陳稱：伊於警、偵訊所述系
    爭物品是甲○○先拿去變賣，伊再去拿錢等節不實在（見本
    院卷第56、68、69頁），則證人戊○○前後證詞顯有不一致
    之情，是否可採，即非無疑。再參以證人丁○○於本院審理
    時證稱：戊○○於96年11月9日早上出現時，並沒有說系爭
    東西是甲○○要賣的，伊也沒有看到甲○○（見本院卷第60
    、61頁），而證人丙○○於本院審理時亦證稱：伊96年11月
    9日當天沒有看到甲○○（見本院卷第105頁），且證人丙○○於偵查中之證詞，乃係轉述其聽聞共同被告戊○○說詞之
    內容，僅得證明證人戊○○確實有為上開陳述，尚難依此佐
    證證人戊○○此部分證述之真實性。因此，證人戊○○此部
    分證述是否可採，亦即是否有為嫁禍他人而為虛偽陳述之情
    ，仍應調查其他必要之補強證據，以察其是否與事實相符，
    始能據以為論罪之依據。
  (二)公訴人固另舉證人戊○○於96年11月9日上午騎至興錩企業
    社之機車，係甲○○母親所有之HZR-707號重型機車乙節資
    為佐證，然觀諸證人丁○○於本院審理時證稱：伊於收受物
    品、舊貨、五金廢料或廢棄物登記表上第1行記載被告戊○○有騎車號HZR-707號機車，96年11月9日當天戊○○也是騎
    同1輛機車等語明確（見本院卷第65頁），復核與收受物品
    、舊貨、五金廢料或廢棄物登記表之記載相符，足見被告戊○○於案發之前至興錩企業社變賣物品時，已有騎駛上開機
    車之情形，並非僅此1次，故尚難憑此遽為不利被告甲○○
    之認定。
  (三)公訴人雖又以證人丁○○於本院審理時證稱：甲○○於96年
    11月6日有說要來賣青銅，伊說要登記，甲○○就沒有賣了
    ，伊並沒有看到甲○○有拿東西等語，及指證相片2張、贓
    物認領保管單1紙、收受物品、舊貨、五金廢或廢棄物登記
    表1紙、贓物照片8幀資為佐證。然證人丁○○既證稱伊並未
    看見被告甲○○有拿系爭物品去變賣之行為，自無從認定被
    告甲○○確實有於上開時、地，竊盜系爭物品。至於指證相
    片2張、贓物認領保管單1紙、收受物品、舊貨、五金廢或廢
    棄物登記表1紙及贓物照片8幀，乃屬客觀證據，僅可證明系
    爭物品於96年11月9日前不久，在宜蘭縣礁溪鄉○○村○○
    路2巷60號福德正神內遭人偷竊，得手後係共同被告戊○○
    變賣予興錩企業社，並向證人丙○○收款，嗣系爭物品由證
    人乙○○領回等事實而已，與認定被告甲○○究竟有無參與
    共同竊盜之待證事項，因無適當之關聯性，故並無所助益。
    從而，亦難依此推認被告甲○○涉有本件竊盜犯行。
五、綜上所述，本件除證人戊○○之警、偵訊證言及聽聞戊○○
    說詞之丙○○於偵查中之證言外，公訴人所舉出之其他證據
    ，既無從使本院形成無合理可疑之心證，而認定被告甲○○
    確實涉犯本件竊盜罪行，本院又查無具相當關聯性之其他積
    極證據足資補強證人戊○○證言內容之真實性，則證人戊○○之證述是否與事實相符，既無從調查，自不能作為認定被
    告甲○○犯罪之唯一證據。此外，復查無其他積極證據，足
    以證明被告甲○○有起訴意旨所指之竊盜犯行。揆諸前開說
    明，被告甲○○之犯罪即屬不能證明，自應諭知被告甲○○
    無罪之判決。
據上論斷，應依刑事訴訟法第299條第1項前段、第301條第1項前
段，刑法第320條第1項、第41條第1項前段，刑法施行法第1條之
1第1項、第2項前段，判決如主文。
本案經檢察官賴慶祥到庭執行職務。
中    華    民    國    97    年    12    月    11    日
                  刑事第二庭法  官  陳映佐
以上正本證明與原本無異。
如不服本判決應於收受送達後十日內向本院提出上訴書狀，並應
敘述具體理由；其未敘述上述理由者，應於上訴期間屆滿後二十
日內向本院補提理由書(均須按他造當事人之人數附繕本)「切勿
逕送上級法院」。
                            書記官  陳憲文
中    華    民    國    97    年    12    月    12    日
附錄本案論罪科刑法條全文：
中華民國刑法第320條
意圖為自己或第三人不法之所有，而竊取他人之動產者，為竊盜
罪，處5年以下有期徒刑、拘役或5百元以下罰金。
意圖為自己或第三人不法之利益，而竊佔他人之不動產者，依前
項之規定處斷。
前二項之未遂犯罰之。


司法院資訊處製作；財團法人民間司法改革基金會備份。
